臺灣基隆地方法院民事裁定  
109年度監宣字第133號
聲  請  人  陳怡妏  

                      指定送達處所：基隆市○○區○○街00                      號00樓

相對人即受
監護宣告人  陳蘇月雲

利害關係人  陳世昌  

上列聲請人聲請監護宣告事件，本院裁定如下：          
    主    文
宣告陳蘇月雲（女、民國00年0月00日生、身分證統一編號：Z00
0000000號）為受監護宣告之人。
選定陳怡妏（女、民國00年0月0日生、身分證統一編號：Z00000
0000號）為受監護宣告之人之監護人。
指定陳世昌（男、民國00年0月0日生、身分證統一編號：Z00000
0000號）為會同開具財產清冊之人。
聲請費用新臺幣壹仟元由受監護宣告之人負擔。
    理    由
一、聲請意旨略以：聲請人之母即相對人陳蘇月雲於民國109年6
    月12日因車禍傷及腦部，致不能為意思表示或受意思表示，
    為此聲請對其為監護之宣告，並聲請選任聲請人為監護人及
    指定陳世昌為會同開立財產清冊之人等語。
二、按對於因精神障礙或其他心智缺陷，致不能為意思表示或受
    意思表示，或不能辨識其意思表示之效果者，法院得因本人
    、配偶、四親等內之親屬、最近一年有同居事實之其他親屬
    、檢察官、主管機關或社會福利機構之聲請，為監護之宣告
    ，民法第14條第1項定有明文。次按受監護宣告之人應置監
    護人；法院為監護之宣告時，應依職權就配偶、四親等內之
    親屬、最近一年有同居事實之其他親屬、主管機關、社會福
    利機構或其他適當之人選定一人或數人為監護人，並同時指
    定會同開具財產清冊之人；法院選定監護人時，應依受監護
    宣告之人之最佳利益，優先考量受監護宣告之人之意見，審
    酌一切情狀，並注意下列事項：㈠受監護宣告之人之身心狀
    態與生活及財產狀況。㈡受監護宣告之人與其配偶、子女或
    其他共同生活之人間之情感狀況。㈢監護人之職業、經歷、
    意見及其與受監護宣告之人之利害關係。㈣法人為監護人時
    ，其事業之種類與內容，法人及其代表人與受監護宣告之人
    之利害關係，民法第1110條、第1111條第1項及第1111條之1
    亦分別定有明文。
三、經查：
　㈠聲請人主張之前揭事實，業據其提出戶籍謄本、長庚醫療財
    團法人基隆長庚紀念醫院診斷證明書為證。又經本院依職權
    囑託長庚醫療財團法人基隆長庚紀念醫院對相對人精神狀態
    鑑定，其鑑定結果略以：蘇女（即相對人）於109年6月12日
    發生「腦傷合併腦部出血」，之後造成腦部功能嚴重受損，
    語言表達功能缺損，對時間、地方以及人物之適當辨識能力
    嚴重減退，呈現「重度失智症」狀態。此外，蘇女目前之飲
    食、沐浴、更衣等日常生活起居，皆需專人24小時全日照護
    。蘇女上述病情持續至今，並未有明顯改善。身體狀態臥床
    ，無法正常行走；對外界事務之適當知覺理會能力嚴重缺損
    ，無經濟活動及管理處分自己財產之能力；語言表達功能缺
    損，答非所問，無法與人正常溝通及交流，社會功能嚴重缺
    損，若以目前認知功能及生活適應功能水準作為研判基礎，
    蘇女之臨床失智量表評分【CDR】達3分（即屬重度失智之程
    度）。綜合以上所述，蘇女之過去生活史、疾病史、身體檢
    查及精神狀態檢查結果，認目前蘇女因「重度血管性失智症
    」，致其為意思表示、受意思表示和辨識其意思表示效果之
    能力已達「完全不能」之程度，可為「監護宣告」等語，有
    長庚醫療財團法人基隆長庚紀念醫院109年11月5日長庚院基
    字第1091100018號函附精神鑑定報告書乙件在卷可按。綜合
    上情，足認相對人確因心智缺陷，已達不能為意思表示或受
    意思表示之程度。從而，聲請人聲請對相對人為監護之宣告
    ，為有理由，應予准許。
　㈡本院為審酌相對人之最佳利益，選任適任之監護人及開具財
    產清冊人之人選，依職權請本院家事調查官對聲請人及利害
    關係人陳世昌、相對人之長子陳傑生為訪視調查，其綜合分
    析與評估略以：聲請人以應受監護宣告人因車禍致腦部損傷
    ，日常生活自理及判斷能力皆已嚴重衰退，人際溝通顯有困
    難，目前於護理之家接受專人照顧，為便於辦理應受監護宣
    告人事務，爰提出本件聲請，動機正當。而就選定監護人部
    分，應受監護宣告人配偶已歿，共育有三名子女，聲請人為
    應受監護宣告人長女，有意願擔任監護人，應受監護宣告人
    車禍之後，後續醫療及照顧事宜，也是由聲請人單獨處理，
    並由聲請人支付所有療養支出，聲請人對應受監護宣告人病
    史及現況了解最為清楚。聲請人其他二名手足亦稱，應受監
    護宣告人照顧事宜，都是由聲請人單獨辦理，且應受監護宣
    告人長子長期在中國居住工作，很少返回台灣，應受監護宣
    告人次子則因中風，半邊身體不良於行，皆無法處理監護事
    務，二人也皆同意由聲請人出任監護人，評估聲請人為適任
    之監護人選。就指定會同開具財產清冊之人部分，陳世昌為
    應受監護宣告人次子，表示雖個人能力有限，但如有需要，
    願意協助聲請人處理母親事務，復同意擔任會同開具財產清
    冊之人，本件也無其他家庭成員有異議。綜上，認由聲請人
    擔任監護人、陳世昌擔任會同開具財產清冊之人，應符合應
    受監護宣告人之最佳利益等語，有本院家事事件調查報告在
    卷足稽。
　㈢本院參酌前揭家事調查報告及卷內相關事證，認聲請人為相
    對人之長女，其係為便於辦理相對人事務而願意擔任相對人
    之監護人，監護動機正當，且於相對人車禍後，相關醫療及
    照顧事宜，均由聲請人單獨處理，亦負擔所有療養費用，對
    相對人之病史及現況了解清楚，自適宜擔任相對人之監護人
    ；而利害關係人陳世昌則為相對人之次子，為相對人之至親
    ，自有瞭解相對人之財產狀況，以利監督之必要。參以聲請
    人、利害關係人、相對人其餘最近親屬即其長子陳傑生、孫
    子陳政緯、外甥游宗燁、游清良、外甥女游淑端等人均同意
    由聲請人擔任相對人之監護人，並由利害關係人陳世昌擔任
    開具財產清冊之人，業經本院家事調查官調查明確，且有聲
    請人提出之親屬會議同意書在卷可稽。本院審酌上情，認由
    聲請人擔任監護人，應符合受監護宣告之人之最佳利益，爰
    選定聲請人為監護人，並指定陳世昌為會同開具財產清冊之
    人。另監護人陳怡妏應依據民法第1113條準用同法第1099條
    第1項之規定，對於受監護宣告之人即相對人之財產，會同
    陳世昌於2個月內開具財產清冊，並陳報法院，併此敘明。
四、依家事事件法第164條第2項，裁定如主文。
中　　華　　民　　國　　109 　年　　11　　月　　23　　日
　　　　　　　　　家事法庭法  官　王美婷 
正本係照原本作成。
如不服本裁定應於送達後十日內向本院提出抗告狀，並繳納抗告
費新臺幣1千元。
中　　華　　民　　國　　109 　年　　11　　月　　23　　日
　　  　　　　　　　　　　書記官　施鴻均